臺灣士林地方法院刑事判決
110年度審訴字第999號
公  訴  人  臺灣士林地方檢察署檢察官許恭仁
被      告  沈家偉


上列被告因偽造文書等案件，經檢察官聲請簡易判決處刑（110 
 年度偵字第18738 號），本院內湖簡易庭認不宜以簡易判決處
刑（110 年度湖簡字第418 號），簽移本院改依通常程序審理，
被告於本院準備程序中就被訴事實復為有罪陳述，經本院合議庭
裁定由受命法官獨任行簡式審判程序審理後，茲判決如下：
    主      文
沈家偉犯刑法第三百三十九條第一項之詐欺取財罪，處有期徒刑
貳年陸月，未扣案之犯罪所得新臺幣參佰肆拾萬元沒收，於全部
或一部不能沒收或不宜執行沒收時，追徵其價額；又犯刑法第二
百十六條、第二百十條之行使偽造私文書罪，處有期徒刑壹年，
未扣案之犯罪所得新臺幣壹佰貳拾玖萬貳仟元沒收，於全部或一
部不能沒收或不宜執行沒收時，追徵其價額，未扣案如附表編號
一所示之偽造房屋權利讓渡書壹紙、如附表編號二所示車位抵押
借款書上偽造「張文彰」之簽名壹枚、指印壹枚，均沒收；應執
行有期徒刑參年貳月，所處沒收、追徵部分，併執行之。　　
    事實及理由
一、本件犯罪事實及證據，除引用附件聲請簡易判決處刑書之記
    載外，更正、補充如下：
（一）犯罪事實部分：
　　1.更正聲請簡易判決處刑書犯罪事實欄一、（一）倒數第2 
       行「108 年9 月29日」為「109 年9 月22日」。
　　2.更正聲請簡易判決處刑書犯罪事實欄一、（二）第5 行「
      新北市○○區○○路000 號18之5 房屋」為「新北市○○區○○路
      000 號18樓之5 房屋」。
　　3.更正聲請簡易判決處刑書犯罪事實欄一、（二）第6 行「
      108 年8 月23日」為「109 年8 月23日」。
　　4.更正聲請簡易判決處刑書犯罪事實欄一、（二）倒數第3 
       至第4 行「而於108 年8 月13日在臺北市○○區○○路0  段
      000 號露易莎咖啡店內，交付現金129萬2,000元予沈家偉
      」為「而分別於109 年8 月23日、9 月9 日，在臺北市○○
      區○○路0段000號露易莎咖啡店內，各交付現金109  萬200
      0元、20萬元，共129 萬2000元給沈家偉」。
（二）證據部分，補充「被告沈家偉於本院準備程序及審理時之
      自白」。
二、論罪科刑：
（一）核被告所為，就聲請簡易判決處刑書犯罪事實欄一、（一
      ）部分，係犯刑法第339 條第1 項之詐欺取財罪；就聲請
      簡易處刑書犯罪事實欄一、（二）所為，則係犯刑法第33
      9 條第1 項之詐欺取財罪，及同法第216 條、第210  條
      之行使偽造私文書罪。被告在房屋權利讓渡書、車位抵押
      借款書上分別偽造「陳東海」、「張文彰」之署押，係偽
      造該份私文書之低度行為，偽造之低度行為，則為行使之
      高度行為所吸收，均不另論罪。被告以投資流當品及保證
      金為名，先後於108 年6 月5 日、9 月22日，分別向許鈴
      敏詐得新臺幣（下同）260 萬元、80萬元（參附件事實欄
      一、（一）所示），此係基於單一犯意，利用同一機會，
      於密接時間，接續向同一被害人詐取財物，為接續犯，僅
      論以1 個詐欺取財罪，即為已足。同理，被告接續於109 
      年8 月17日、8 月23日，偽造附表所示之房屋權利讓渡書
      、車位抵押借款書，出示給許鈴敏觀看，憑此向許鈴敏詐
      得129 萬2 千元（參附件事實欄一、（二）所示），亦係
      基於單一之偽造文書犯意，利用同一機會，於密切時間內
      反覆為之，係接續犯，僅論以1 個行使偽造私文書罪，即
      為已足。
（二）被告在傳送前開偽造之讓渡書、借款書給許鈴敏時，既係
      在行使前開偽造之私文書，亦係在著手詐騙許鈴敏（參附
      件事實欄一、（二）所示），其此部分所犯之詐欺取財罪
      與行使偽造私文書罪，行為間彼此有部分重疊，係以1 行
      為同時觸犯上開2 罪名之想像競合犯，應依刑法第55條規
      定，從一重之行使偽造私文書罪處斷。
（三）按此計算，被告共犯1 個詐欺取財罪與1 個行使偽造私文
      書罪，該兩罪間犯意各別，行為互殊，客觀上並可按其行
      為外觀，分別評價，故應分論併罰。
（四）爰審酌被告並無前科，有臺灣高等法院被告前案紀錄表1 
       份存卷可考，尚查無不良素行，據被告所述，本次詐欺
      所得之款項，均已用於清償其個人債務（他字卷第74頁）
      ，可推知其犯罪之動機、目的，不外缺錢花用，並無特別
      可憫，許鈴敏遭騙之金額高達469 萬2 千元，被告犯後雖
      然坦承犯行，然未能與許鈴敏達成和解，迄今亦未賠償許
      鈴敏分文（本院卷第42頁），犯後態度難認良好，另斟酌
      被告之年齡智識、生活經驗、家庭經濟狀況與其他一切情
      狀，分別量處如主文所示之刑，並合併定其執行刑，以示
      懲儆。
三、沒收與追徵：
　1.被告所偽造如附表編號1 所示之「房屋權利讓渡書」係其所
    有因本案犯罪所生之物，僅傳送給許鈴敏觀看（他字卷第75
    頁），原本仍在被告持有當中，依刑法第38條第2 項前段規
    定，應在被告該次犯罪之處罰主文下諭知沒收，其上偽造之
    「陳東海」簽名與指印已隨同文書本體一併沒收，無須重複
    諭知，至其所偽造如附表編號2 所示之「車位抵押借款書」
    已交付給許鈴敏，已非被告之物，參酌刑法第38條第2 項前
    段規定，即無需再予沒收，惟其上偽造之「張文彰」簽名、
    指印各1 枚，則仍應依刑法第219 條規定，在被告該次處罰
    之主文項下諭知沒收。
　2.被告2 次詐騙之不法所得共469 萬2 千元均未扣案，被告亦
    尚未實際償還給許鈴敏，此係其犯罪所得，應依刑法第38條
    之1 第1 項前段、第3 項規定，分別在其各次犯罪之處罰主
    文項下諭知沒收該次之犯罪所得，於全部或一部不能沒收或
    不宜執行沒收時，追徵其價額；許鈴敏並得依刑事訴訟法第
    473 條第1 項規定，於裁判確定後1 年內，向檢察官聲請發
    還已沒收之犯罪所得，或給付其變價，併此敘明。
　3.被告經宣告兩次沒收，依刑法第40條之2 第1 項規定，併執
    行之。
四、如不服本判決應於收受送達後20日內向本院提出上訴書狀，
    並應敘述具體理由。其未敘述上訴理由者，應於上訴期間屆
    滿後20日內向本院補提理由書 (均須按他造當事人之人數附
    繕本 )，「切勿逕送上級法院」。
據上論斷，應依應依刑事訴訟法第273 條之1 第1 項、第299 條
第1 項前段、第310 條之2 、第454 條第2 項，刑法第216 條、
第210 條、第339 條第1 項、第55條、第51條第5 款、第38條第
2 項前段、第38條之1 第1 項前段、第3 項、第40條之2 第1  
項、第219 條，刑法施行法第1 條之1 第1 項，判決如主文。
本案經檢察官林聰良到庭執行職務。
中    華    民    國   111    年    2     月    21    日
                  刑事第九庭法  官  陳彥宏  
以上正本證明與原本無異。
因疫情而遲誤不變期間，得向法院聲請回復原狀。
                            書記官  李文瑜
中　　華　　民　　國　　111 　年　　2 　　月　　22　　日
論罪法條：
中華民國刑法第216條
（行使偽造變造或登載不實之文書罪）
行使第 210 條至第 215 條之文書者，依偽造、變造文書或登載
不實事項或使登載不實事項之規定處斷。
中華民國刑法第210條
（偽造變造私文書罪）
偽造、變造私文書，足以生損害於公眾或他人者，處 5 年以下
有期徒刑。
中華民國刑法第339條
意圖為自己或第三人不法之所有，以詐術使人將本人或第三人之
物交付者，處五年以下有期徒刑、拘役或科或併科五十萬元以下
罰金。
以前項方法得財產上不法之利益或使第三人得之者，亦同。
前二項之未遂犯罰之。

附表：
編號 偽造之私文書名稱 偽造之署押及數量 備註 1 房屋權利讓渡書 偽造「陳東海」之簽名1枚、指印2 枚 他字卷第26頁 2 車位抵押借款書 偽造「張文彰」之簽名、指印各1枚 他字卷第7頁